臺灣臺北地方法院刑事裁定　　　　　　　　　　　　　九十二年度聲判字第五六號
　　聲　請　人
　　即　告訴人　甲○○
　　代　理　人　張振興律師
　　　　　　　　李成功律師
　　被　　　告　丙○○
　　　　　　　　乙○○
右列聲請人即告訴人因被告等過失傷害案件，不服臺灣高等法院檢察署檢察長中華民
國九十二年二月十七日以九十二年度上聲議字第六一七號駁回再議之處分（原不起訴
處分案號：臺灣臺北地方法院檢察署九十一年度偵字第一七八○六號），聲請交付審
判，本院裁定如左：
    主  文
聲請駁回。
    理  由
一、按告訴人不服上級法院檢察署檢察長或檢察總長認再議為無理由而駁回之處分者
    ，得於接受處分書後十日內委任律師提出理由狀，向該管第一審法院聲請交付審
    判；法院認交付審判之聲請不合法或無理由者，應駁回之，刑事訴訟法第二百五
    十八條之一、第二百五十八條之三第二項前段，分別定有明文。次按民國九十一
    年一月十七日三讀通過，同年二月八日公佈之刑事訴訟法第二百五十八條之一係
    參考德國刑事訴訟法第一百七十二條第二項之規定及日本刑事訴訟法第二百六十
    二條准起訴之規定，增訂「聲請法院交付審判制度」，告訴人於不服上級檢察署
    之駁回處分者，得向法院聲請交付審判；其目的係為對於檢察官起訴裁量之制衡
    ，除貫徹檢察機關內部檢察一體之原則所含有之內部監督機制外，另宜有檢察機
    關以外之監督機制，由法院保有最終審查權而介入審查，提供告訴人多一層救濟
    途徑（刑事訴訟法第二百五十八條之一立法理由參照）以促使檢察官對於不起訴
    處分為最慎重之篩選，審慎運用其不起訴裁量權；從而，本條之適用一方面係強
    制告訴人先循檢察機關內部之監督機制救濟無效果後，始由法院為之，另方面亦
    促使檢察機關內部省視其不起訴處分是否妥當，法院有最終審查權；故交付審判
    之制度雖賦予法院於告訴人交付審判之聲請裁定准否前，可依同法第二百五十八
    條之三第三項規定為「必要之調查」，然法院於審查交付審判之聲請有無理由時
    ，應以審酌告訴人所指摘不利被告之事證未經檢察機關詳為調查或斟酌，或不起
    訴處分書所載理由違背經驗法則、論理法則及證據法則為限，方符本條係為制衡
    檢察官起訴裁量權之立法意旨，合先敘明。
二、本件聲請人即告訴人甲○○以被告丙○○涉有刑法第二百八十四條第一項過失傷
    害罪嫌，被告乙○○涉有刑法第二百八十四條第二項業務過失傷害罪嫌而提出告
    訴，案經台灣台北地方法院檢察署檢察官偵查後，因認本件事故之發生，應係聲
    請人所騎乘車牌號碼ＤＫＲ─六四０號輕型機車，自後擦撞由被告丙○○所騎乘
    車牌號碼ＣＨＴ─五五六號重型機車，以致雙方皆因重心不穩而倒地，聲請人之
    左腿則倒臥在公車專用道與第二車道之間的白色雙實線上，遂遭由後駛至行駛於
    公車專用道上之被告乙○○所駕駛車牌號碼ＡＨ─三一八號公車所碾壓而受傷，
    是難期被告丙○○、乙○○對事故之發生有防範之可能，被告二人應無過失；此
    外，又查無其他積極證據足認被告丙○○、乙○○有何犯行，自難僅憑聲請人之
    片面指訴，即遽為不利於被告二人事實之認定，應認被告二人犯罪嫌疑不足，而
    於九十一年十二月十九日以九十一年度偵字第一七八○六號不起訴處分書為不起
    訴處分，聲請人於九十二年一月十三日收受前揭不起訴處分書，於法定期間內具
    狀聲請再議，案經臺灣高等法院檢察署檢察長認再議已無理由，而於九十二年三
    月七日以九十二年度上聲議字第六一七號處分書駁回聲請，聲請人於接受前開處
    分書後十日內，旋於九十二年三月十七日委任張振興律師、李成功律師提出聲請
    交付審判理由狀，向本院聲請交付審判，經本院審核聲請人之程序要件，符合刑
    事訴訟法第二百五十八條之一第一項之規定，此有刑事委任狀及聲請交付審判理
    由狀附本院卷可參，復經本院依職權調閱臺灣臺北地方法院檢察署九十一年度偵
    字第一七八○六號偵查卷核閱無誤，是本件聲請程序係屬適法。
三、聲請人之聲請交付審判意旨略以：(一)本件交通事故現場獨缺聲請人及其所騎乘機
    車之現場位置標示，偵查中就此部分漏未調查，再議處分理由亦避而不究，有欠
    公允。(二)本件車禍鑑定初議認定被告丙○○有「涉嫌轉向疏忽」，而覆議結果則
    無違規情形，關於此部分重大意見之出入，未見覆議理由詳盡敘明，偵查機關亦
    未有駁斥初議之理由，亦屬重要事證漏未調查。(三)被告乙○○所駕駛公車雖停在
    公車專用道上，但車頭與車尾並非直線而係斜出左前向○‧三公尺，另警員張志
    宗記述現場情形為：傷者倒地大約位置是在第二快車道靠近雙白線處等語，此與
    被告丙○○在鑑定委員會之陳述：聲請人係臥在快車道上（非公車專用道上）等
    情一致，故請求調閱鑑定委員會之錄音內容為證，即可明確事實真相，原偵查程
    序就此一重要書證未為審酌，其顯有違誤。(四)本件車禍因係被告丙○○騎乘機車
    突然左偏，以致聲請人不及閃避發生撞及後，人、車均倒在第二快車道上，為自
    後駛越公車專用道之被告乙○○所駕駛車牌號碼ＡＨ—三一八號中型公車之右側
    前後輪輾過左小腿及右骨盆而受傷，此有被告丙○○自行繪製現場圖所標示其所
    騎乘機車在雙白線上，而聲請人機車在第二快車道上之情形，足見被告丙○○機
    車有左轉情況，另丙○○於偵查中亦證稱：公車輾過告訴人後係走走停停，往其
    專用道上停靠，惟原不起訴理由就此重要情節竟漏未記述，亦未傳喚被告丙○○
    詳予偵訊，而為有利於被告二人之處分，對聲請人而言，自欠公允。(五)另覆議委
    員會委員楊駿隆、曾華聰於偵查中證述：公車無須跨越其他車道等語，惟現場車
    道設計導致公車跨越中山北路時，有偏離公車專用道而進入快車道之情形，乃本
    件肇事主因，要難以「專家理論」否定事實情況，聲請人於偵查程序中要求檢察
    官應至現場觀察履勘以明事實，檢察官卻未為履勘即取信專家所言，致與事實不
    符云云。
四、惟查：
(一)、經本院調閱前開偵查卷宗，本件車禍發生之經過，除有被告丙○○、乙○○與聲
    請人分別在肇事現場及其所就醫之財團法人馬偕紀念醫院所製作交通事故談話記
    錄表，嗣後在警局所為詢問筆錄外，並有台北市政府警察局中山分局交通分隊所
    製作之道路交通事故調查報告表、道路交通事故補充資料表、公車行車記錄紙及
    現場照片數幀在卷可稽，聲請人因此受有左脛腓骨開放性粉碎性骨折、左下肢軟
    組織壓碎傷及骨盆骨折等傷害，亦有財團法人馬偕紀念醫院診斷證明書一紙在卷
    可稽，而肇事責任經原偵查程序之檢察官分別送請台北市車輛行車事故鑑定委員
    會鑑定及台北市政府交通局覆議，前揭鑑定機關依據聲請人及被告丙○○、乙○
    ○於交通事故談話記錄表所陳述行車動態及肇事經過，所駕駛車輛受損情形、肇
    事現場公車專用道佈設情形、車禍發生後車輛所停置位置及當時該地之車況等因
    素綜合考量，聲請人騎乘機車未注意車前狀況，就本件車禍之發生顯有過失，均
    為一致之認定，有九十一年七月二十三日北鑑審字第九一三０一八三七００號函
    及鑑定意見書、九十一年十月十四日北市鑑意字第五九三五號函及覆議意見書各
    一份在卷為憑，再台灣台北地方法院檢察署檢察官除有卷附前揭車禍相關資料外
    ，復傳訊發生本件車禍之當事人到庭說明肇事經過及證人即到場處理車禍並製作
    相關資料之台北市政府警察局中山分局交通分隊警員張志宗，在事故發生後到場
    指揮交通之前揭分局交通分隊警員林信洋，到場實施救護工作之圓山消防隊隊員
    張家豪、廖彥信，參與本次車禍鑑定會議之台北市車輛行車事故鑑定案件覆議委
    員會之總幹事曾華聰、技正楊駿隆等人，就渠等所司專職部分到庭證述等語明確
    在卷，檢察官考量前揭證據後之偵查結果亦同車輛行車事故鑑定委員會之認定，
    而對被告二人為不起訴處分，另台灣高等法院檢察署檢察長認原處分並無不當而
    維持在案，依上開鑑定機關及偵查機關調查結果，其採證並無疏失之處且已就車
    禍發生所顯現因素詳為調查或斟酌；況聲請人騎乘機車沿台北市○○○路由西往
    東方向第二快車道行駛至肇事地點時，其右前車頭自後擦撞被告丙○○所騎乘機
    車之左後車身，致二車均因此人車倒地後，聲請人之左小腿旋遭自後駛至由被告
    乙○○所駕駛公車之右前車輪輾壓而肇事等情，業據聲請人迭於交通事故談話記
    錄表、警局詢問筆錄及檢察官偵訊時自承在卷，依道路交通安全規則第九十四條
    第三項及第二條第一項第一款之規定，聲請人騎乘機車自應注意車前狀況並隨時
    採取必要之安全措施，若聲請人果與前車保持安全距離並隨時採取必要之安全措
    施，依聲請人在交通事故談話記錄表及警局詢問筆錄所自承每小時約二十公里之
    行車速率，縱然在前之被告丙○○騎乘機車有左偏情事，當不至反應不及自後擦
    撞被告丙○○所騎乘機車而失控倒地，故前揭台北市車輛行車事故鑑定委員會、
    台北市政府交通局、台灣台北地方法院檢察署檢察官及台灣高等法院檢察署檢察
    長均認為聲請人騎乘機車未注意車前狀況為肇事原因，並不因肇事現場缺少聲請
    人及其所騎乘機車機車之位置而影響原決定正確性甚明。
(二)、又本件車禍經送台北市車輛行車事故鑑定委員會鑑定及台北市政府交通局覆議，
    對於被告丙○○所騎乘機車當時是否涉嫌轉向疏失，以致研判其肇事責任而有不
    同，觀諸前揭鑑定意見書之分析研判第三點說明，係以聲請人之指述為憑而認被
    告丙○○向左偏行轉向時疏未注意後方來車等情，然綜觀卷內資料，台灣台北地
    方法院檢察署於九十一年九月十七日偵訊後，將本件車禍送請前開機關覆議，而
    依被告丙○○當日所自承行車動線，堅詞否認當時有向左偏行之情事，此有偵訊
    筆錄在卷可按，亦無明確跡證足認被告丙○○確有何向左偏行之違規行為，而聲
    請人又未能舉出任何事證以供調查，自難僅憑聲請人之片面指訴，即遽認被告丙
    ○○有轉向疏失之過失，故前開鑑定機關及偵查機關認定被告丙○○行車動態為
    直行車，並無轉向疏忽，此見台北市政府交通局覆議意見理由第一點中第(三)點之
    說明，臺灣臺北地方法院檢察署不起訴處分書理由第三點中第(三)點之說明，臺灣
    高等法院檢察署處分書理由第二點中第(二)點之說明即可自明，是台北市車輛行車
    事故鑑定委員會鑑定結果雖與其後覆議及偵查機關之前開認定有異，惟後者均已
    在理由中就卷證資料詳為說明，並無重要事證漏未審酌之處。
(三)、至聲請人雖稱伊係倒於第二快車道上始遭被告乙○○所駕駛公車輾壓等語，前揭
    證人廖彥信、張家豪於檢察官偵訊時雖到庭證稱：當時抵達事故現場時，看見聲
    請人係倒於第二快車道上，離線很近，但尚未壓到雙白線等語，惟渠等並未目擊
    車禍發生經過之情形，所目睹現場僅係事故發生後之情況，亦於偵訊中陳述綦詳
    ，是渠等所見，僅得證明事發後聲請人現場所在位置及受傷狀況，無法證明事故
    發生過程，亦難僅以該員之證詞即認定聲請人確係完全倒於第二快車道上，率爾
    推斷被告乙○○侵入第二快車道而壓傷聲請人，已據前揭臺灣臺北地方法院檢察
    署不起訴處分書理由第三點中第(四)點，臺灣高等法院檢察署處分書理由第二點中
    第(三)點說明翔實，是證人張志宗警員所製作補充第二份道路交通事故調查報告表
    之事故現場圖上（參見前揭臺灣臺北地方法院檢察署偵查卷宗第一一三頁），雖
    有註記：「……當時救護人員到達現場時，傷者倒地大約位置是在第二快車道靠
    近雙白線處……」等語，並據前揭證人廖彥信、張家豪於檢察官偵訊時證述在卷
    ，惟對聲請人欲證明被告乙○○係侵入第二快車道而輾壓聲請人之待證事項並無
    助益，另被告丙○○於九十一年十一月七日檢察官偵訊時亦自承：「……當時我
    摔倒在地，起來時公車已在左邊，且他們兩輛車（指聲請人及被告乙○○）都在
    我後面，我不知發生何事。」等語明確在卷（參見前揭臺灣臺北地方法院檢察署
    偵查卷宗第六十一頁），又其於本院九十二年六月十六日調查時亦到庭明確陳稱
    ，並未見公車壓過聲請人之過程，是依被告丙○○在庭所為之陳述，當時所見亦
    無法證明被告乙○○跨越公車專用道而輾壓聲請人之情事，復審酌前揭鑑定意見
    書之分析研判及覆議意見理由第一點所載，被告丙○○於九十一年七月十九日鑑
    定會議僅稱：「其原於中山北路口停等紅燈，綠燈行駛過路口約二十公尺時後方
    遭撞及，其車倒地時車身係呈九十度轉向跨於第一、二車道線上，起身後看見Ｃ
    車（即公車）呈停停走走狀態，並發現有骨頭碎落於第二車道上，另公車並非行
    駛於快車道上。」並未見其有稱聲請人係臥在快車道上等語，反益見被告乙○○
    並未跨越公車專用道行駛等情，況其已於檢察官偵訊時自承並未見被告乙○○跨
    越公車專用道而輾壓聲請人之經過，是原檢察官未調取鑑定過程之錄音帶，亦難
    認其有違誤之處，況前揭證人廖彥信、張家豪於檢察官偵訊時也證述，當時聲請
    人係倒臥在第二快車道一節，前揭不起訴處分書及處分書亦於理由中詳為指駁，
    縱被告丙○○有稱聲請人係臥在快車道上等語，也不影響原處分之正確性。
(四)、再本件車禍係因聲請人騎乘機車自後碰撞被告丙○○所騎乘機車，發生擦撞後向
    左倒地，聲請人左小腿倒臥在公車專用道與其所行駛第二車道之間的白色雙實線
    上，始遭被告乙○○所駕駛公車輾壓，又被告乙○○係行駛於公車專用道上，並
    無其他違反交通規則之情事，在聲請人追撞被告丙○○所騎乘機車後，突然跌向
    被告乙○○所駕駛之車道，依社會正常人之合理客觀期待狀況，實難期待被告乙
    ○○可得迅速反應避免，是縱其確曾輾壓過聲請人，亦難認定其因此應負任何過
    失罪責，已據台北市車輛行車事故鑑定委員會、台北市政府交通局、台灣台北地
    方法院檢察署檢察官及台灣高等法院檢察署檢察長依據前揭證據認定在卷，均如
    前述，不另贅述，被告丙○○具被告身分，聲請人於檢察官九十一年十一月七日
    偵訊時提出附卷其於庭外所描繪之現場圖是否屬實，要非無疑，本需參酌卷內其
    他證據資料加以佐證，並非即可據以為證據主張，況僅憑被告丙○○前揭看見被
    告乙○○所駕駛車輛輾壓聲請人後呈停停走走狀態等語，亦難認定被告乙○○有
    何過失，自不能以此部分未傳訊被告丙○○，即遽認原偵查程序有何違誤。
(五)、末查，本件車禍事故肇事原因之鑑定單位採取合議制，鑑定委員聽取利害關係人
    陳述及參酌卷內資料後，將鑑定理由及所憑證據行諸於意見書之文字內容，並經
    參與本次車禍鑑定案件會議之台北市車輛行車事故鑑定案件覆議委員會總幹事曾
    華聰、技正楊駿隆於檢察官偵查時到庭，以具結擔保其供述之真實性，並在負擔
    偽證罪之處罰心理狀態下證述該意見書所憑之證據及理由等語明確在卷，並給予
    本件車禍之當事人即聲請人、被告丙○○及乙○○對渠等證詞表示意見之機會，
    則證人曾華聰、楊駿隆之證述即具有證據能力，檢察官斟酌前揭調查證據後之偵
    查結果，而對被告二人為不起訴處分，原偵查程序並無不當，而履勘現場固為調
    查證據之方式之一，但若原偵查機關綜合相關事證，認為證據明確即可為判斷，
    自無以履勘現場達到補強心證之必要，卷查原偵查機關所為調查程序已臻詳實，
    如前第四點理由中第(一)點說明所述，雖未履勘現場亦不影響原處分之認定結果，
    本院亦認無此必要，併此敘明。
五、綜上所述，聲請人所指被告丙○○、乙○○具有過失各節，俱乏足夠事證可資證
    明，並不足採，本件既難僅憑聲請人片面指述，即認被告等有何過失犯行，自不
    構成前開罪嫌，原不起訴處分書及駁回再議處分書既已調查說明，認為無積極證
    據證明被告犯罪，其犯罪嫌疑不足，依刑事訴訟法第二百五十二條第十款之規定
    ，原檢察官及臺灣高等法院檢察署檢察長分別予以不起訴處分及駁回再議之聲請
    ，於法並無違誤，本件聲請交付審判意旨仍執前詞，對於原處分加以指摘求予審
    判，非有理由，應予駁回。
六、依刑事訴訟法第二百五十八條之三第二項前段，裁定如主文。
中　　　華　　　民　　　國　　九十三　　年　　　一　　　月　　二十七　　日
                                      臺灣臺北地方法院交通法庭
                                             審判長法  官  陳 博 文
                                                   法  官  陳 婷 玉
                                                   法  官  鄧 德 倩
右正本證明與原本無異
如不服本裁定，應於送達後五日內，向本院提出抗告狀。
                                                   書記官  石 幸 代
中　　　華　　　民　　　國　　九十三　　年　　　一　　　月　　二十七　　日
